臺灣高等法院高雄分院刑事判決　　　　 96年度上訴字第856號
上　訴　人
即　被　告　甲○○
　　　　　　　　　　現於臺灣高雄戒治所執行中
選任辯護人　鄭國安律師
　　　　　　吳麗珠律師
　　　　　　蘇佰陞律師
上列上訴人因違反槍砲彈藥刀械管制條例案件，不服臺灣屏東地
方法院95年度訴字第691 號中華民國96年1 月31日第一審判決（
起訴案號：臺灣屏東地方法院檢察署95年度偵字第1861號），提
起上訴，本院判決如下：
     主  文
原判決撤銷。
甲○○無罪。
     理  由
一、公訴意旨略以：甲○○明知可發射子彈具有殺傷力之改造槍
    枝，係槍砲彈藥刀械管制條例所列管之違禁物，非經主管機
    關許可，不得無故持有，竟基於非法持有可發射子彈、具有
    殺傷力之改造槍枝之犯意，於民國93年之年底某日，在屏東
    市瑞光夜市某玩具槍店內，以新台幣（下同）1 萬至2 萬元
    之價格，購買可發射子彈、具有殺傷力仿雙管霰彈槍製造之
    改造槍枝1 枝（槍枝管制編號0000000000）後，即攜回其位
    於屏東縣長治鄉榮華村進興村下寮巷61號居所放置而非法持
    有之（起訴書誤認放置槍枝之地點為屏東縣長治鄉○○村○
    ○路20號），因認被告甲○○涉犯槍砲彈藥刀械管制條例第
    8 條第4 項之未經許可持有可發射子彈、具殺傷力之改造槍
    枝罪嫌云云。
二、按犯罪事實應依證據認定之，無證據不得認定犯罪事實；又
    不能證明被告犯罪或其行為不罰者，應諭知無罪之判決，刑
    事訴訟法第154 條第2 項第301 條第1 項分別定有明文。
    次按「犯罪事實應依證據認定之，所謂證據，須適於為被告
    犯罪事實之證明者，始得採為斷罪資料。」、「認定犯罪事
    實所憑之證據，雖不以直接證據為限，間接證據亦包括在內
    ；然而無論直接或間接證據，其為訴訟上之證明，須於通常
    一般之人均不致有所懷疑，而得確信其為真實之程度者，始
    得據為有罪之認定」，又認定不利於被告之事實，須依積極
    證據，苟積極證據不足為不利於被告事實之認定時，即應為
    有利於被告之認定，更不必有何有利之證據，最高法院53年
    臺上字第2750號、76年臺上字第4986號、30年上字第816 號
    判例亦分別著有明文可資參照。
三、本件公訴人認上訴人即被告甲○○（下稱被告）涉犯槍砲彈
    藥刀械管制條例第8 條第4 項之未經許可持有可發射子彈、
    具殺傷力之改造槍枝罪，無非係以：扣案之玩具手槍1 枝（
    槍枝管制編號0000000000），經送請內政部警政署刑事警察
    局以性能檢驗法、動能測試法鑑定結果，認係仿雙管霰彈槍
    製造之槍枝，經檢視，其槍管為塑膠材質，且已貫通，機械
    性能良好，經實際裝填適用子彈（以自行車製之金屬彈殼加
    裝底火、底火片2 片（代替火藥）及直徑約6mm 、重約0.88
    克之鋼珠組合而成）試射結果，雖槍管內之塑膠襯管有爆裂
    之情形，惟仍測得鋼珠之發射速度為180 公尺/ 秒，計算其
    動能為14.26 焦耳，單位面積動能各為50.42 焦耳/ 平方公
    分，有該局95年6 月14日刑鑑字第0950040969號槍彈鑑定書
    附卷可參，而足以穿入人體皮肉層，應具有殺傷力等語，為
    其主要論據。而訊據被告固坦承伊有於上開時地持有系爭空
    氣槍枝等情，惟堅決否認有何違反槍砲彈藥刀械管制條例之
    犯行，辯稱：內政部警政署刑事警察局並未明白指出該槍枝
    確實具有殺傷力，且伊係從玩具槍店內購買上開槍枝，主觀
    上並無該槍枝具有殺傷力之認識等語。
四、經查：
  (一)系爭槍枝經本院送請法務部調查局鑑定結果認為，該槍枝係
    仿美國H.G.C.SBS Coachgun 12ga.型式，由塑膠材質之併排
    槍管〈含直徑22.5mm深33.5mm〉內襯口徑約6.5mm 塑膠管、
    金屬槍身、雙扳機撞針、木質護木及手柄製成，以打擊仿霰
    彈外型之瓦斯動力子彈發射彈丸之遊戲類槍械；而系爭槍枝
    機械性能良好，槍枝各部未經改裝改造，依送鑑槍枝結構、
    槍管及彈室現狀仍屬遊戲類槍枝，認不能打擊發射具殺傷力
    之霰彈等情，有該局鑑定通知書一紙附卷可稽（見本院卷第
    57頁以下）。再者，系爭槍枝係屬華山公司製造之合法玩具
    槍，以瓦斯裝在彈殼內發射BB彈，不可以火藥代替瓦斯，因
    為該槍管是塑膠材質，如裝填火藥則會爆掉乙節，亦經證人
    即玩具槍販售店之負責人乙○○於本院審理中到院證述明確
    （見本院卷第99頁以下），且與上開法務部調查局鑑定結果
    相同。是系爭槍枝確實係以瓦斯動力發射BB彈之遊戲類槍械
    ，並非經改造過之槍枝，從而被告辯稱：扣案槍枝係伊從夜
    市玩具槍店購入，並未改造過等語，應屬可採。
  (二)至於系爭槍枝經內政部警政署刑事警察局試射結果，雖槍管
    內之塑膠襯管有爆裂之情形，惟仍測得鋼珠之發射速度為18
    0 公尺/ 秒，計算其動能為14.26 焦耳，單位面積動能各為
    50.42 焦耳/ 平方公分，依日本科學警察研究所之研究結果
    ，足以穿入人體皮肉層，應具有殺傷力，固有該局鑑定書在
    卷可查。然查，系爭槍械係以瓦斯動力發射BB彈之槍械，且
    未經改造過，已如前述，因而內政部警政署刑事警察局以自
    行車床製之金屬彈殼加裝底火（代替火藥）而為試射（亦因
    而造成槍管之爆裂），顯然已違反系爭槍械之正確使用方式
    ，是依非正確方式所為之試射結果，自有可議；況且槍枝試
    射之單位面積動能數據多寡是否足以造成殺傷力，不僅需具
    備相當之物理專業，亦須具備測試之相關儀器設備，除非制
    式槍械，否則一般人根本無從判斷，因而內政部警政署刑事
    警察局於鑑定書內所援引彈丸動能殺傷力之相關數據研究：
    即(1)內政部警政署刑事警察局曾以活豬進行射擊測試，當彈
    丸單位面積動能達24焦耳/ 平方公分時，則足以穿入豬隻皮
    肉層、(2)日本科學警察研究所之研究結果，認彈丸單位面積
    動能達20焦耳/ 平方公分時，即足以穿入人體皮肉層等情，
    亦非一般民眾所能廣泛知悉之共識。是系爭槍枝既屬合法之
    玩具槍，且未經改造過，自難苛責被告於購入之時，即知悉
    系爭槍枝具有殺傷力與否，故被告辯稱：伊主觀上並無該槍
    枝具有殺傷力之認識等語，亦屬可採。
  (三)綜上所述，公訴人所舉證據尚難遽認被告有何持有具有殺傷
    力槍彈之犯行；此外，又查無其他積極證據足以證明被告犯
    罪，自應為被告無罪之諭知。
五、原審未詳為推究，遽為被告論罪科刑之判決，即有未洽；而
    被告執此聲明上訴，指摘原判決不當，為有理由，應由本院
    將原判決撤銷改判，並為被告無罪之判決。
據上論結，應依刑事訴訟法第369條第1項前段、第364條、第301
第1 項，判決如主文。
本案經檢察官陳國全到庭執行職務。
中    華    民    國    96    年    9     月    13    日
                  刑事第四庭    審判長法  官  蕭權閔
                                      法  官  李嘉興
                                      法  官  吳進寶
以上正本證明與原本無異。
如不服本判決應於收受本判決後10日內向本院提出上訴書狀，其
未敘述上訴理由者，並得於提起上訴後10日內向本院補提理由書
狀（均須按他造當事人之人數附繕本）「切勿逕送上級法院」。
中    華    民    國    96    年    9     月    13    日
                                      書記官  林佳蓉
